臺灣臺中地方法院民事判決
111年度中簡字第596號
原      告  格林貴族管理委員會


法定代理人  吳祥維  


被      告  
            陳魁飛  


上列當事人間給付管理費事件，本院於民國111年5月2日言詞辯
論終結，判決如下：
    主    文
被告應給付原告新臺幣37,817元，及自民國110年12月17日起至
清償日止，按週年利率百分之5計算之利息。
訴訟費用新臺幣1000元由被告負擔。
本判決得假執行。
    事 實 及 理 由
壹、程序部分
    按簡易訴訟之訴狀送達後，原告不得將原訴變更或追加他訴
    ，但擴張或減縮應受判決事項之聲明者，不在此限，民事訴
    訟法第436條第2項、第255條第1項但書第3款定有明文。本
    件原告起訴時聲明原請求被告給付新台幣(下同)51,641元，
    嗣於民國(下同)111年5月2日言詞辯論期日當庭以言詞更正
    聲明請求金額為37,817元，並經記明筆錄在卷。本院審酌原
    告上開更正請求，其訴訟標的及請求之原因事實與原訴仍屬
    相同，僅請求金額減少而已，核屬減縮應受判決事項之聲明
    ，並非訴之變更或追加，依首揭法條規定，即無不合，應准
    許之。
貳、實體部分
一、原告主張：被告為門牌號碼臺中市○○區○○○街00巷0號
    7樓之1之所有權人，為格林貴族社區之區分所有權人，並取
    得8樓之1專用權（下稱系爭房屋），依公寓大廈管理條例第
    21條規定及格林貴族社區規約（下稱系爭社區規約）約定，
    應按時繳納管理費及分擔公共修繕費用，而「管理費收取方
    式：管理費＝（專有部分＋共有部分＋（地下1樓＋1樓＋2樓）×1
    /2優惠＋7（8）樓×2倍）×新臺幣(下同)70~80元；並授權管
    委會依收支平衡方式訂定每坪收取70元至80元。」系爭社區
    規約第10條第7項訂有明文，此外，經原告於民國108年1月
    召開會議，決議自108年1月1日起，應以每戶專有部分加上
    共有部分之總坪數計算面積，及每坪每月收取80元之方式，
    計算應繳納之管理費(如為7樓之區分所有權人，因含8樓增
    建部分，管理費比照7樓坪數加倍收取)，再者「社區待修繕
    及事務委託費用採專款專用由區分所有權人依管理費繳費計
    算方式收取。」系爭社區規約第10條第8項亦有明文，而截
    至本件起訴時（110年9月15日）原告社區之待修繕及事務委
    託費用共計18萬9,462元，依此，被告應依上開管理費繳費
    計算方式，計算所應分擔之費用(下稱系爭社區修繕委託費
    用)，詎料，被告於附表所示時間內，未依規約之約定繳納
    系爭房屋之管理費及系爭社區修繕委託費用，經原告於110
    年7月9日催告後，仍迄未給付，累積如附表所示之金額及法
    定遲延利息未清償。為此，爰依公寓大廈管理條例第21條、
    系爭社區規約第10條第7、8項規定之法律關係提起本件訴訟
    ，並聲明：如主文第1項所示。
二、被告則以：㈠格林貴族地下室門牌號碼5號屬避難室，應為公
    共空間，竟用作商用空間使用並予以出租，顯有不當得利，
    且致使社區召開會議均需另行租用場地，影響住戶權益；㈡
    格林貴族社區因地下室管理費收費爭議，由住戶林秀賢協同
    吳祥維召集之區權人會議，然該召集程序及選任過程均有瑕
    疵，成立及規約之通過並未經合法區權人會議決議，委員當
    選過程均有爭議，所成立之管理委員會除了只會強勢收取管
    理費外，管理品質低劣，並未依住戶反應意見改善社區問題
    ，也沒有警衛、另垃圾也要自己處理，甚而提高之管理費每
    坪收費標準，且巧立名目加收修繕費，另有圖利委員之舉；
    ㈢被告前曾擔任過系爭社區主委，未曾經手財務或領用車馬
    費，代墊之系爭大樓屋頂修繕費用亦未向住戶收取，然前主
    委除自訂清潔費，領用委員車買費外，所列修繕工程含消防
    設備、污水馬達更換價格均過高，造成系爭大樓氣氛不善；
    現在被告管理公司人員則態度不佳，除更換大門入口樓梯防
    盜門鎖及辦公費用、化糞池費用、郵資、相關修繕費用均過
    高，㈣系爭房屋增建後與7樓之1一起出賣，格林貴族社區就
    系爭房屋不收取管理費已有共識，共有人間存有分管契約，
    被告法定代理人原陳稱不向被告收取系爭房屋之管理費用及
    修繕費，然嗣後又追列，實乃欺負年老又獨居之被告，且被
    告買受系爭房屋後因漏水問題嚴重，修繕費用過於昂貴，遂
    荒廢至今，致原告無法出租受有嚴重損失，加以系爭房屋並
    未使用格林貴族社區任何資源，實不應由原告再行繳納管理
    費及系爭社區修繕委託費用等語，資為抗辯，並聲明：原告
    之訴駁回。
三、不爭執事項
  ㈠系爭社區自103年起即未改選管理委員會之委員。
  ㈡吳祥維於107年9月16日召開系爭社區107年度第1次區分所有
    權人會議，惟因該次會議出席人數不足而流會。
  ㈢8樓之1約定由原告專用，坪數14.4坪，自108年1月起未繳管
    理費。
四、本院得心證之理由
  ㈠原告法定代理人吳祥維為合法召集權人
    按區分所有權人會議除第28條規定外，由具區分所有權人身
    分之管理負責人、管理委員會主任委員或管理委員為召集人
    ；管理負責人、管理委員會主任委員或管理委員喪失區分所
    有權人資格日起，視同解任。無管理負責人或管理委員會，
    或無區分所有權人擔任管理負責人、主任委員或管理委員時
    ，由區分所有權人互推1人為召集人，公寓大廈管理條例第2
    5條第3項有明文規定。再按本條例第25條第3項所定由區分
    所有權人互推1人為召集人，除規約另有規定者外，應有區
    分所有權人2人以上書面推選，經公告10日後生效，公寓大
    廈管理條例施行細則第7條第1項亦有明文規定。查系爭社區
    之區分所有權人即林咨町、廖崇文及訴外人林秀賢於107年7
    月29日推選區分所有權人吳祥維為召集人，並將上開推選召
    集人之公告，於同年7月30日至8月9日間，以書面置於系爭
    社區公告欄，已完成依上開規定推選召集人之程序等語，並
    提出系爭社區107年區分所有權人會議推選召集人公告(下稱
    系爭召集人公告)、顯示系爭召集人公告手機時刻之翻拍照
    片(下稱系爭召集人公告翻拍照片)為證（本院院第311至321
    頁），則吳祥維既已由區分所有權人林咨町、廖崇文及林秀
    賢於107年7月29日推選為召集人，且經推選會議公告亦已於
    系爭社區公告欄公告逾10日，則本院依調查證據之結果，認
    原告主張吳祥維已取得合法召集人身分，要屬可採。
　㈡原告於107年10月21日區分所有權人會議（下稱系爭10月21日
    會議）之通過過之修正規約議案，決議方法並無瑕疵。
　  按區分所有權人會議之決議，除規約另有規定外，應有區分
    所有權人3分之2以上及其區分所有權比例合計3分之2以上出
    席，以出席人數4分之3以上及其區分所有權比例占出席人數
    區分所有權4分之3以上之同意行之；區分所有權人會議依前
    條規定未獲致決議、出席區分所有權人之人數或其區分所有
    權比例合計未達前條定額者，召集人得就同一議案重新召集
    會議；其開議除規約另有規定出席人數外，應有區分所有權
    人3人並5分之1以上及其區分所有權比例合計5分之1以上出
    席，以出席人數過半數及其區分所有權比例占出席人數區分
    所有權合計過半數之同意作成決議；公寓大廈管理條例第31
    條定有明文。查吳祥維於107年9月16日召開系爭社區107年
    度第1次區分所有權人會議(下稱系爭9月16日決議)，惟因該
    次會議出席人數不足而流會，吳祥維復於107年10月21日就
    同一議案重新召開系爭社區107年度第2次區分所有權人會議
    ，將系爭社區規約增訂第10條第7項規定「管理費收取方式
    ：管理費＝（專有部分＋共有部分＋（地下1樓＋1樓＋2樓）×1/2
    優惠＋7（8）樓×2倍）×70~80元；並授權管委會依收支平衡
    方式訂定每坪收取70元至80元。」及同條第8項規定「社區
    待修繕及事務委託費用採專款專用由區分所有權人依管理費
    繳費計算方式收取」，有會議記錄附卷可參（本院卷第317
    至321頁），則原告主張已依公寓大廈管理條例第32條第1項
    之規定，作成系爭10月21日決議，亦屬可取。
　㈢原告未將系爭10月21日議案結果通知被告，程序有瑕疵。然
    前開決議內容未經區分所有權人於法定期限內撤銷，決議內
    容仍屬有效。
　1.按前項決議之會議紀錄依第34條第1項規定送達各區分所有
    權人後，各區分所有權人得於7日內以書面表示反對意見。
    書面反對意見未超過全體區分所有權人及其區分所有權比例
    合計半數時，該決議視為成立；第1項會議主席應於會議決
    議成立後10日內以書面送達全體區分所有權人並公告之，公
    寓大廈管理條例第32條有明文規定。查，被告否認有收受系
    爭10月21日會議記錄之送達，依上開說明，應由原告就已將
    系爭10月21日決議完成上開送達及公告之程序，負舉證之責
    。惟原告就此部分，並未再舉證以佐其說，則被告抗辯：原
    告未依公寓大廈管理條例第32條第2、3項規定完成送達各區
    分所有權人程序，即非無憑。
　2.次按「總會之召集程序或決議㈡㈡方法，違反法令或章程時，
    社員得於決議後3個月內請求法院撤銷其決議。但出席社員
    ，對召集程序或決議方法，未當場表示異議者，不在此限。
    總會決議之內容違反法令或章程者，無效」。民法第56條定
    有明文。查違反公寓大廈管理條例第32條第2、3項之法律效
    果，公寓大廈管理條例固未有明文規定，然公寓大廈之區分
    所有權人會議，主要係為區分所有建物內各區分所有權人之
    利害關係事項所召開，其決議性質上係多數區分所有權人平
    行意思表示趨於一致之合同行為，而發生一定私法上之效力
    ，與民法上社團法人為規範社員相互權利義務關係而召開之
    總會決議，性質上、利益上之狀態相類似，自應依公寓大廈
    管理條例第1條第2項之規定，適用民法第56條有關社團總會
    決議效力之規定。次查公寓大廈管理條例第32條第2、3項規
    定為成立同條第1項決議後之送達及公告要件，目的在保障
    未出席之區分所有權人權益，若有違反，亦屬決議方法違反
    法令或章程之情形，在有權撤銷之人請求法院撤銷前，該決
    議仍應為有效存在，蓋若將公寓大廈管理條例第32條第1項
    未達法定出席人數規定之違反視為決議方法違反法令或章程
    之瑕疵，反將公寓大廈管理條例第32條第2、3項規定視為決
    議合法有效成立之要件，輕重顯有失衡。此外，現今建築技
    術日新月異，同社區之區分所有權人人數眾多，若有部分區
    分所有權人因送達處所變更或其他原因而未能依公寓大廈管
    理條例第32條第2項規定收受該次會議紀錄之送達，即無從
    視為合法有效成立之決議，恐使該社區之管理委員會無法有
    效運作，反有損多數區分所有權人之權益。再者給予未受公
    寓大廈管理條例第32條第2項通知之區分所有權人依民法第5
    6條規定，於決議後3月內得向法院提起撤銷該決議之訴訟，
    亦足保護上開未受通知之區分所有權人權益，是公寓大廈管
    理條例第32條第2、3項規定之違反，屬決議方法為違反法令
    之瑕疵，在有權撤銷之人請求法院撤銷該決議前，該決議仍
    有效存在。再查系爭10月21日決議雖有上開決議方法違反法
    令之瑕疵，然於決議後3個月內，並未經有撤銷權之人訴請
    法院予以撤銷，為兩造所不爭執，則系爭10月21日決議仍應
    屬有效成立之決議，準此，系爭10月21日決議修正之系爭社
    區規約第10條第7、8項規定仍屬有效。
　㈡原告請求被告繳納管理費合法有據
　1.按區分所有權人或住戶積欠應繳納之公共基金或應分擔或其
    他應負擔之費用已逾2期或達相當金額，經定相當期間催告
    仍不給付者，管理負責人或管理委員會得訴請法院命其給付
    應繳之金額及遲延利息，公寓大廈管理條例第21條定有明文
    。次按「管理費收取方式：管理費＝（專有部分＋共有部分＋
    （地下1樓＋1樓＋2樓）×1/2優惠＋7（8）樓×2倍）×70~80元；
    並授權管委會依收支平衡方式訂定每坪收取新臺幣(下同)70
    元至80元。」、「社區待修繕及事務委託費用採專款專用由
    區分所有權人依管理費繳費計算方式收取。」系爭社區規約
    第10條第7、8項另分別訂有明文，此外，自108年1月1日起
    ，應以每戶專有部分加上共有部分之總坪數，並以每月每坪
    收取80元(如為7樓之區分所有權人，因含8樓增建部分，管
    理費比照7樓坪數加倍收取)之方式，計算應繳納之管理費乙
    節，亦有系爭社區108年1月區分所有權人會議記錄附卷可參
    （本院卷第65頁），是原告主張系爭社區管理費收費方式為
    每坪每月收取80元，如為7樓之區分所有權人，因含8樓增建
    部分，管理費比照7樓坪數加倍收取，即屬有據，從而，原
    告依公寓大廈管理條例之規定及系爭社區規約之約定請求被
    告給付如附表所示之系爭房屋管理費及系爭社區修繕委託費
    用即屬有據，要屬可採。
　2.被告固抗辯前任主委及現任管理委員會失職、帳目不清、功
    能不彰、有圖利等情事等語。然按公寓大廈各區分所有權人
    或各住戶所以負有繳納公共基金及管理費之義務，實因公寓
    大廈管理維護業務，須賴經費以助其順利推動執行，而該經
    費則來自住戶或各區分所有權人所繳納之公共基金或其他應
    負擔之費用例如管理費等，是社區之區分所有權人，均負有
    分擔繳納共用部分公共基金、管理費之義務。又區分所有權
    人所繳交之公共基金或管理費，其所有權屬於社區之全體區
    分所有權人所共有，其本質上係屬各該區分所有權人應支出
    之費用，俾供社區共同使用，僅為集合管理之便，經收取後
    由管理委員會保管及統籌運用。再者，管理委員會是否有須
    改善事項或有未盡責之處，被告自得於區分所有權人會議中
    提案討論糾正，亦可自己尋求其他區分所有權人之認同，以
    擔任管理委員會之委員，共同參與社區事務之管理，不得以
    拒絕繳納公共基金或管理費之方式，做為監督管理委員會運
    作之方法，否則，區分所有權人均以此拒絕繳納公共基金或
    管理費，則社區各項事務在缺乏財務支持情況下，恐陷於無
    法正常運作之窘境，是被告此部分抗辯，與繳納管理費無對
    價關係，無從主張同時履行抗辯，依此被告前開抗辯，難認
    可採。
　3.再按當事人主張有利於己之事實者，就其事實有舉證之責任
    。民事訴訟法第277條前段定有明文。被告固抗辯原告已表
    示不收取系爭房屋之管理費及修繕費等語，為原告所否認，
    揆諸上開說明，應由被告就此部分為舉證之責。然被告迄至
    本院言詞辯論終結前，並未提出其他事證以佐其說，則被告
    此部分抗辯，即難遽採。
  ㈣末按給付有確定期限者，債務人自期限屆滿時起，負遲延責
    任。給付無確定期限者，債務人於債權人得請求給付時，經
    其催告而未為給付，自受催告時起，負遲延責任。其經債權
    人起訴而送達訴狀，或依督促程序送達支付命令，或為其他
    相類之行為者，與催告有同一之效力。遲延之債務，以支付
    金錢為標的者，債權人得請求依法定利率計算之遲延利息。
    但約定利息較高者，仍從其約定利率。應付利息之債務，其
    利率未經約定，亦無法律可據者，週年利率為5％，民法第
    229條第1、2項、第233條第1項、第203條分別定有明文。本
    件被告積欠如附表所示管理費，已如前述。從而，原告請求
    被告給付自起訴狀繕本送達翌日（即110年12月17日，本院
    卷第181頁）起至清償日止，按週年利率5％計算之利息，為
    有理由，應予准許。
五、綜上所述，原告依據公寓大廈管理條例第21條、住戶規約之
    法律關係，請求被告給付原告37,817元，及自110年12月17
    日起至清償日止，按週年利率5％計算之利息，為有理由，應
    予准許。
六、本件事證已臻明確，兩造其餘攻擊防禦方法與舉證，核與本
    件判決結果無影響，爰不逐一論述，附此敘明。
七、本件係依民事訴訟法第427條第2項第1款規定適用簡易訴訟
    程序，並為被告敗訴之判決，依同法第389條第1項第3款規
    定，法院應依職權宣告假執行。
八、訴訟費用負擔之依據：民事訴訟法第78條。
中　　華　　民　　國　　111 　年　　5　　月　　25   　日
                  臺灣臺中地方法院臺中簡易庭
                              法　官　陳航代
以上為正本，係照原本作成。
如不服本判決，應於送達後20日內，向本院提出上訴狀並表明上
訴理由，如於本判決宣示後送達前提起上訴者，應於判決送達後
20日內補提上訴理由書（須附繕本）。如委任律師提起上訴者，
應一併繳納上訴審裁判費。 
中　　華　　民　　國　　111 　年　　5 　　月　　31　　日
                              書記官  廖鳳美